臺灣高等法院刑事判決　　　　　　　　　　　　　九十二年度上易字第三三四三號
　　上　訴　人　臺灣板橋地方法院檢察署檢察官
　　被　　　告　甲○○
　　選任辯護人　李美寬律師
　　　　　　　　王東山律師
右上訴人因被告家暴傷害案件，不服臺灣板橋地方法院九十二年度易字第一八三三號
，中華民國九十二年九月十七日第一審判決（起訴案號：臺灣板橋地方法院檢察署九
十二年度偵字第五一二二號），提起上訴，本院判決如左：
    主  文
上訴駁回。
    理  由
一、公訴意旨略以：被告甲○○與告訴人乙○○為兄弟關係，同案被告陳水源（已判
    決確定）、被告甲○○平日即與告訴人乙○○相處不睦，民國九十一年七月二十
    四日七時許，適被告甲○○及乙○○分別騎乘機車，經過臺北縣板橋市溪州公園
    旁之溪崑二街相遇，被告甲○○即與在場之同案被告陳水源基於傷害之犯意聯絡
    ，持棍棒毆打告訴人乙○○，致告訴人乙○○受有左下肢腓骨外踝骨折、右肩、
    上背、左下肢挫傷之傷害，因認被告甲○○涉有刑法第二百七十七條第一項之傷
    害罪嫌云云。
二、公訴人認被告甲○○涉有傷害罪嫌，無非係以告訴人乙○○之指訴、證人羅元盛
    之證詞，及診斷證明書一紙及傷勢照片六張為其論據。訊據被告甲○○堅決否認
    有傷害犯行，並辯稱：伊係於九十一年七月二十四日有騎機車經過溪州公園，乙
    ○○要追殺伊，伊就騎機車逃離，伊並沒有毆打乙○○等語。
三、按犯罪事實應依證據認定之，無證據不得認定其犯罪事實，又不能證明被告犯罪
    者，應諭知無罪之判決，刑事訴訟法第一百五十四條第二項、第三百零一條第一
    項定有明文。而刑事訴訟法第一百六十一條已於九十一年二月八日修正公布，其
    第一項規定：檢察官就被告犯罪事實，應負舉證責任，並指出證明之方法，因此
    檢察官對於起訴之犯罪事實，應負提出證據及說服之實質舉證責任，倘所提出之
    證據，不足為被告有罪之積極證明，或其指出證明之方法，無從說服法院以形成
    被告有罪之心證，基於無罪推定之原則，自應為被告無罪判決之諭知，最高法院
    九十二年台上字第一二八號判例可資參照。又當事人得聲請法院調查證據，而法
    院為發見真實，亦得依職權調查證據，但限於維護公平正義或對被告之利益有重
    大關係之事項為限，修正刑事訴訟法第一百六十三條第一、二項定有明文。故法
    院固得依職權調查證據，但並無蒐集證據之義務。蒐集證據乃檢察官或自訴人之
    職責，事實審法院應以調查證據為其主要職責，其調查之範圍，亦以審判中所存
    在之一切證據為限，案內不存在之證據，即不得責令法院為發現真實，應依職權
    從各方面蒐集證據（最高法院九十一年度臺上字第五八四六號判決可資參照）。
    又按告訴人之指訴係以使被告入罪為目的，必須調查其他證據證明告訴人之指訴
    與事實相符，始可採為證據，最高法院六十九年度台上字第一五三一號判例可資
    參照。
四、經查
（一）、證人羅元盛先於警訊時證稱：「當時我騎機車經過該處，看見乙○○、甲○
        ○倆人聯手毆打在地（其中一人有持木棍），我將機車停下，叫他們不要打
        」云云（見偵查卷第十四頁反面），於偵查時則證稱：甲○○及陳水源二個
        人都有拿棒子，伊看見他們在敲乙○○的腳部云云（見偵查卷第三十三頁反
        面及第三十四頁正面），則證人羅元盛就被告陳水源、甲○○是否均持棍棒
        毆打告訴人乙節，前後反覆不一，其所為證詞即非無重大瑕疵可指，況證人
        羅元盛於原審審理時證稱：「（辯護人問：是否有看到打人的情形？）沒有
        ，我看到的時候已經打完，我有看到陳水源再打一下，沒有看到甲○○在（
        原筆錄誤載為『再』）打，好像在休息的樣子」等語（見原審九十二年七月
        三十一日訊問筆錄），是以證人羅元盛之前開證詞，自不能證明被告甲○○
        有傷害告訴人乙○○。又卷附之診斷證明書一紙及傷勢照片六張（見偵查卷
        第十九頁、第二十一頁至第二十三頁），充其量僅足以佐證同案被告陳水源
        確有於九十一年七月二十四日傷害告訴人，或告訴人曾受有傷害，仍無法憑
        此即推論被告甲○○有毆打告訴人，況告訴人乙○○亦於原審審理時陳稱：
        「（到底有幾人打你？）陳水源有打我，甲○○有拿壹支拐枚，但是我不清
        楚甲○○是否有打我」等語（見原審九十二年七月三十一日訊問筆錄），亦
        難憑告訴人之指訴，即遽認被告甲○○有傷害之犯行。綜上所述，檢察官對
        於本件所起訴之被告甲○○傷害犯罪事實，依其所提告訴人乙○○之指訴、
        證人羅元盛之證詞，及診斷證明書一紙、傷勢照片六張，均不足為被告甲○
        ○有罪之積極證明，且無從說服本院以形成被告甲○○有罪之心證，揆諸前
        揭說明，基於無罪推定之原則，自應為被告無罪判決之諭知。
五、原審因為被告無罪之判決，洵無不當，公訴人上訴意旨略以：惟按告訴人與證人
    之陳述有部分前後不符，或相互間有所歧異時，究竟何者為可採，法院乃得本其
    自由心證予以斟酌、非謂一有不符或矛盾，即應認其全部均為不可採信，尤其關
    於行為動機、手段及結果等之細節方面，告訴人之指陳，難免故予誇大，證人之
    證言，有時亦有予以渲染之可能，然其基本事實之陳述，若果與真實性無礙時，
    則仍非不得予以採信（最高法院七十四年台上字第一五五九號判例意旨參照）。
    本件告訴人乙○○於警詢及偵查中所述遭被告二人毆打情節均為一致，核與證人
    羅元盛證稱被告二人聯手毆打等語相符，尚難認告訴人與證人之陳述非全不可採
    ，是原審為對於被告甲○○有利之心證，而為無罪之諭知，其認事用法不無有違
    誤之嫌云云，固非無見，惟其猷執陳詞，指摘原判決不當，非有理由，其上訴應
    予駁回。
據上論斷，應依刑事訴訟法第三百六十八條，判決如主文。
本案經檢察官李良忠到庭執行職務。
中　　　華　　　民　　　國　　九十三　　年　　　一　　　月　　 十二 　　日
                              臺灣高等法院刑事第二十一庭
                                  審判長法  官  葉　騰　瑞
                                        法  官  莊　明　彰
                                        法  官  江　國　華
右正本證明與原本無異。
不得上訴。
                                        書記官  陳　秋　萍
中　　　華　　　民　　　國　　九十三　　年　　　四　　　月　　　二　　　日
